臺灣高等法院交通事件裁定　　　　　　　　　　　　九十三年度交抗字第二七二號
　　抗　告　人
　　即受處分人　昌立交通事業有限公司
　　代　表　人　甲○○
　　代　理　人　乙○○
右抗告人因違反道路交通管理處罰條例案件，不服臺灣板橋地方法院中華民國九十三
年三月十五日裁定（九十三年度交聲字第二一三號），提起抗告，本院裁定如左：
    主      文
抗告駁回。
    理      由
一、本件抗告意旨略以：
　(一)抗告人因違反道路交通管理處罰條例第十七條第一項規定，經板橋監理站裁罰新
　  臺幣一千三百元，並因汽車不依限期參加定期檢驗逾期六個月以上，而註銷該牌
    照。就註銷牌照部分，抗告人無異議，但對罰鍰部分則認為不宜，因該車係遭人
　　偷開、侵占，抗告人並於九十二年提出告訴，依行政程序法第一百十一條第三款
　  規定：「行政處分內容對任何人均屬不能實現者，無效」，異議人之車輛遭竊無
    法取回，任何人均無法驗車，故處分無效；再依行政程序法第七條第二款規定：
    「行政行為有多種同樣能達成目的之方法時，應選擇對人民權益損害最少者」。
    則註銷車牌以為處罰，不應再加罰金（鍰），其已使抗告人受無妄之災；又依行
　　政程序法第九條規定：「行政機關就該管行政程序，應於當事人有利及不利之情
　  形，一律注意」，故依司法院大法官會議第二百七十五號解釋，非出於故意或過
    失者免罰，抗告人已作協尋救濟，只是車輛仍未尋獲，以致無法驗車，故應就有
　　利情形注意，罰鍰部分免罰，請依道路交通管理處罰條例第十七條處逾期檢驗逾
　  半年註銷牌照為禱，以利查扣牌照。
  (二)原處分機關於九十二年九月二十六日以板監違字第裁四一─000000000
    號裁決書裁罰抗告人罰鍰新臺幣一千三百元，並註銷牌照（請繳送號牌及行照）
    ，嗣原處分機關於九十二年十月十六日以北監板四字第０九二九一０一九一九號
    函副知異議人，刪除原裁決書處罰主文「並註銷牌照（請繳送號牌及行照），牌
    照自九十二年九月二十六日起註銷」之處分，其與九十三年一月二十九日九十三
    年度交抗字第二四號交通事件裁定，即屬不同事實，二者有異，原裁定以「一事
    不再理」原則駁回抗告人之異議，實屬有誤。
　(三)原裁定以本件異議不合法律上之程式駁回，卻未說明聲明異議狀何處尚需補正，
　　何以無從補正？
二、按，汽車不依限期參加定期檢驗或臨時檢驗者，處汽車所有人新臺幣九百元以上
    一千八百元以下罰鍰；逾期一個月以上者並吊扣其牌照，至檢驗合格後發還，逾
    期六個月以上者，註銷其牌照，道路交通管理處罰條例第十七條第一項定有明文
    。次按，交通法庭認聲明異議不合法律上之程式，且無從補正者，應以裁定駁回
    之，道路交通案件處理辦法第十八條亦有規定。再按，同一案件（內容相同之事
    實），僅能為一次司法機關審理之客體，又同一案件經判決確定後，產生既判力
    ，用以揭示行為人就同一事件僅受一次之處罰，此為「一事不再理」原則，亦稱
    「一罪不兩罰」原則，是以刑事訴訟法第三百零二條第一款規定，曾經判決確定
    者，法院應諭知免訴之判決。又上揭刑事訴訟法規定，依道路交通管理處罰條例
    第八十九條前段規定，於法院受理有關交通事件，亦應予以準用，惟因道路交通
    聲明異議事件之處理並無諭知免訴之規定，於此情形，應認其異議不合法律上之
    程式。
三、本院查：
　(一)本件抗告人即受處分人昌立交通事業有限公司所有車號四六０─ＬＧ號營業小客
　  車，於九十二年九月一日因不依期限於九十二年六月二十四日參加定期檢驗之違
    規事實，經原處分機關以板監檢字第000000000號舉發違反道路交通管
　　理事件通知單逕行舉發，抗告人不服並提出申訴：
　　1.原處分機關於九十二年九月二十六日以板監違字第裁四一─00000000
　　　0號裁決書裁罰抗告人罰鍰新臺幣一千三百元，並註銷牌照（請繳送號牌及行
　　  照）。
　　2.嗣原處分機關於九十二年十月十六日以北監板四字第０九二九一０一九一九號
  　　函副知抗告人，以未參加定期檢驗日期尚未逾六個月為由，刪除原裁決書處罰
　　　主文「並註銷牌照（請繳送號牌及行照），牌照自九十二年九月二十六日起註
　　　銷」之處分，並同函檢附更正之板監違字第裁四一─000000000號裁
　　  決書影本一份。
　　3.抗告人於九十二年九月二十九日聲明異議，因程序不合法律規定，經原審於九
  　　十二年十月七日以板院通刑晴交他五六字第四五三三四號函轉原處分機關處理
　　　，嗣經原處分機關移送原審審理，經原審於九十二年十一月十八日以九十二年
　　　度交聲字第一六二五號交通事件裁定駁回異議，嗣抗告人不服而提出抗告，亦
　　　經本院於九十三年一月二十日以九十三年度交抗字第二四號交通事件裁定駁回
　　  抗告確定。
　　4.又抗告人於九十二年十二月十九日向原處分機關提出註銷車號四六０─ＬＧ號
  　　營業小客車號牌之申請，原處分機關於九十三年一月二十九日再以抗告人上開
　　　車輛不依限期參加定期檢驗逾期六個月以上之違規事實，就九十二年九月二十
  　　六日所為之板監違字第裁四一─000000000號裁決書之處罰主文，補
　　　充「並註銷牌照。（請繳送號牌及行照），牌照自九十三年一月二十九日起註
　　  銷」之記載，抗告人不服，於九十三年二月九日聲明異議。
　　5.上述等情，有通知書影本一份、裁決書影本（九十二年九月二十六日及九十三
  　　年一月二十九日）二份、原處分機關函及原審函影本各一份、原審九十二年度
　　　交聲字第一六二五號交通事件裁定影本一份、本院九十三年度交抗字第二四號
　　  交通事件裁定影本一份、抗告人申請書影本一份附原審卷可稽。
  (二)其中抗告人就九十三年一月二十九日裁決書中罰鍰新臺幣一千三百元部分不服而
    聲明異議，惟：
　  1.該罰鍰部分之違規事實業經原審認定：「抗告人所有車牌號碼四六０─ＬＧ號
　    營業小客車，應於九十二年六月二十四日參加定期檢驗，而有未依規定檢驗之
      違規，嗣經交通部公路總局臺北區監理所板橋監理站以板監檢字000000
      000號通知單逕行舉發，抗告人未依通知期限到案，爰依道路交通管理處罰
      條例第十七條第一項之規定，裁處罰鍰新臺幣一千三百元．．．，惟觀諸上開
      書函載明抗告人昌立公司係於九十二年六月十二日就上開車輛酒醉駕車部分向
      臺北市政府警察局文山第二分局提出申訴；易言之，抗告人於該車定期檢驗日
      （九十二年六月二十四日）前，已知悉上開車輛係因案外人李二竹酒醉駕車而
      遭警移置保管，異議人可以容易查知車輛所在位置，並於繳清罰鍰後將車取回
      ，進而向駕駛人求償，然抗告人或案外人李二竹未於九十二年六月二十四日前
      將該車輛取回，並於規定期限前參加定期檢驗，足認抗告人昌立公司就本件車
      輛未依限參加定期檢驗之違規事由，自有可歸責情事」而裁定駁回其異議，嗣
      經本院審理並裁定駁回抗告而告確定。
　  2.參諸前開說明，應認抗告人係就同一交通違規事件中裁罰抗告人罰鍰新臺幣一
　    千三百元部分再行聲明異議，惟因此部分業經原審及本院裁定駁回而告確定，
      抗告人所提本件聲明異議，屬於違反法律程式中不可補正之「一事不再理」原
      則，自應予以駁回。
  (三)原裁定本同上之見解，將抗告人之異議駁回，其認事用法並無不合，抗告人以其
    異議並無違反「一事不再理」原則提起本件抗告，仍認其聲明異議程式合法而指
    摘原裁定不當，自無理由，應予駁回。
四、據上論斷，應依道路交通案件處理辦法第二十六條、道路交通管理處罰條例第八
    十九條、刑事訴訟法第四百十二條，裁定如主文。
中　　　華　　　民　　　國　　　九十三　　　年　　四　　月　　二十八　　日
                              臺灣高等法院交通法庭
                                  審判長法　官　吳　　　敦
                                        法　官  林　勤　綱
                                        法　官  梁　宏　哲
右正本證明與原本無異。
不得再抗告。
                                        書記官　劉　貞　達
中　　　華　　　民　　　國　　　九十三　　　年　　四　　月　　二十九　　日
